臺灣士林地方法院民事簡易判決
111年度士簡字第123號
原      告  詹崴任
被      告  邱粵  

訴訟代理人  林宜興
上列當事人間因被告過失傷害案件（110年度審交易字第575號）
，原告提起刑事附帶民事訴訟請求損害賠償事件（110年度審交
附民字第381號），經本院刑事庭裁定移送前來，本院於民國111
年4月18日言詞辯論終結，判決如下：
    主  文
被告給付原告新臺幣壹萬伍仟肆佰壹拾肆元，及其中新臺幣肆仟
貳佰貳拾柒元自民國一一一年三月二十五日起至清償日止，其餘
自民國一一○年十月六日起至清償日止，按週年利率百分之五計
算之利息。
原告其餘之訴駁回。
訴訟費用新臺幣壹仟元，由兩造各負擔二分之一。
本判決原告勝訴部分得假執行。
原告其餘假執行之聲請駁回。
    事實及理由要領
一、按訴狀送達後，原告不得將原訴變更或追加他訴。但擴張或
    減縮應受判決事項之聲明者，不在此限。民事訴訟法第255 
    條第1項第3款定有明文。查本件原告於起訴時原聲明：被告
    應給付原告新臺幣（下同）15萬4,978元，及自起訴狀繕本
    送達翌日起至清償日止，按週年利率5％計算之利息。嗣於本
    院審理中，擴張訴之聲明：被告應給付16萬5,234元，及自
    起訴狀繕本送達翌日起至清償日止，按週年利率5％計算之利
    息。經核，原告上開擴張部分，合於上開規定，應予准許。
二、原告主張：被告於民國110年5月4日上午7時54分許，騎乘車
    牌號碼000-0000號機車，行經臺北市北投區公館路與西安街
    2段之交岔路口處，因未保持適當間隔且未顯示方向燈，致
    撞上原告騎乘車牌號碼000-0000號機車（下稱系爭機車），
    原告因而人車倒地，受有右肩胛骨鈍傷、右腰鈍傷等傷害，
    支出醫療費用970元、修繕費用4,950元，請求精神慰撫金13
    萬8,749元、機車折舊損失9,817元（以新車價1成計算）、
    法律諮詢費6,000元、請假之薪資損失4,748元（車禍當天及
    開庭3次），乃依侵權行為之法律關係，提起本件訴訟等語
    ，並聲明求為判決被告應給付16萬5,234元，及自起訴狀繕
    本送達翌日起至清償日止，按週年利率5％計算之利息，且願
    供擔保請准宣告假執行。
三、被告則以：原告未提出單據為憑，對原告請求被告無意見，
    請法院依法審酌等語，資為抗辯。　
四、本院得心證之理由
(一)按因故意或過失，不法侵害他人之權利者，負損害賠償責任
    。汽車、機車或其他非依軌道行駛之動力車輛，在使用中加
    損害於他人者，駕駛人應賠償因此所生之損害。不法侵害他
    人之身體或健康者，對於被害人因此喪失或減少勞動能力，
    或增加生活上之需要時，應負損害賠償責任。不法侵害他人
    之身體、健康、名譽、自由、信用、隱私、貞操，或不法侵
    害其他人格法益而情節重大者，被害人雖非財產上之損害，
    亦得請求賠償相當之金額。不法毀損他人之物者，被害人得
    請求賠償其物因毀損所減少之價額。應付利息之債務，其利
    率未經約定，亦無法律可據者，週年利率為百分之5。民法
    第184條第1項前段、第191條之2前段、第193條第1項、第19
    5條第1項前段、第196條、第203條分別定有明文。次按物被
    毀損時，被害人除得依民法第196條請求賠償外，並不排除
    民法第213條至第215條之適用。依民法第196條請求賠償物
    被毀損所減少之價額，得以修復費用為估定之標準，但以必
    要者為限（例如︰修理材料以新品換舊品，應予折舊）（最
    高法院77年度第9次民事庭會議決議參照）。又不法侵害他
    人之人格權，被害人受有非財產上損害，請求加害人賠償相
    當金額之慰撫金時，法院對於慰撫金之量定，應斟酌實際加
    害情形、所造成之影響、被害人痛苦之程度、兩造之身分地
    位經濟情形及其他各種狀況，以核定相當之數額。
(二)經查，本件原告主張於上開時地發生系爭車禍，原告受有上
    開傷害之事實，經核與卷附之本院110年度審交易字第575號
    刑事判決書相符，堪信為真。是原告因被告之侵權行為受有
    損害，請求被告負擔損害賠償責任，依上開規定，應屬有據
    。
(三)茲就原告上開請求審認如下：
　1.就醫療費用部分：原告因被告之侵權行為致其身體受有傷害
    ，至臺北榮民總醫院就診，支出970元，有卷附之診斷證明
    書、收據等件為憑（見本院卷第44、46頁），核屬治療上之
    必要支出，是原告此部分請求，應屬可採。
  2.就修繕費用部分：觀諸原告所提之估價單（見本院卷第48頁
    ），其修復費用為4,450元，然而以新零件更換舊零件之零
    件折舊部分非屬必要費用，應予扣除，依行政院所頒固定資
    產耐用年數表及固定資產折舊率表之規定，機械腳踏車耐用
    年數為3年，依定率遞減法每年應折舊千分之536，惟折舊累
    積額總合不得超過該資產成本原額之十分之九，且參酌營利
    事業所得稅查核準則第95條第6項規定「固定資產提列折舊
    採用平均法或定率遞減法者，以1年為計算單位，其使用期
    間未滿1年者，按實際使用之月數相當於全年之比例計算之
    ，不滿1月者，以1月計」而為計算。茲查，系爭機車係於10
    9年11月15日出廠使用（行車執照僅記載出廠年月，未載明
    出廠日，依法推定為該月15日），有行車執照附卷可稽（見
    附民卷第15頁），算至本件事故發生時之110年5月4日，系
    爭機車已使用6月，是原告就零件部分，所得請求被告賠償
    之範圍，扣除折舊之後，應以3,257元（計算式詳附表）為
    限。
  3.就精神慰撫金部分：本院衡諸被告侵權行為之手段、方式、
    所造成之傷害及其程度，復參酌兩造之年齡、智識、侵權行
    為情況等一切情狀，本院認原告請求非財產上損害即精神慰
    撫金1萬元尚為妥適。　
　4.就機車折舊損失部分：原告雖主張系爭機車有折舊損失云云
    ，然未提出何事證資料以證明系爭機車之損失為何，是原告
    此部分主張，尚無可採。　　
　5.就法律諮詢費部分：原告此部分請求乃屬行使法律上權利所
    應自行負擔之支出及成本，屬一般國民生活之風險，難認與
    被告侵權行為間有相當因果關係，是原告此部分之請求，難
    認有據。　　
　6.就薪資損失部分：原告因系爭車禍當日需請假1日，固屬可
    採，惟其餘3日請假為開庭之薪資損失，此乃係原告為維護
    其自身法律權利及參與法定程序所為之行為，為國民生活上
    所應各自承擔之風險，並非基於侵害權利所生之損害。故此
    部分之請求以其主張之1/4為限即1,187元為可採。
五、從而，原告依上開法律關係，訴請被告給付1萬5,414元 （
    計算式：970＋3,257＋10,000＋1,187＝1萬5,414），及其中4,2
    27元自追加聲明言詞辯論筆錄寄存送達生效之翌日即111年3
    月25日（見本院卷第78頁）起至清償日止；其餘自起訴狀繕
    本送達翌日即110年10月6日（見附民卷第3頁）起至清償日
    止，按週年利率5％計算之利息，為有理由，應予准許，逾此
    範圍之請求，則無理由，應予駁回，此部分假執行之聲請，
    失所附麗，併予駁回。
六、本件原告勝訴部分，係就民事訴訟法第427條第1項適用簡易
    程序所為被告部分敗訴之判決，依民事訴訟法第389條第1項
    第3款規定，應依職權宣告假執行，原告之聲請不另准駁。
    又原告請求之給付，係刑事附帶民事訴訟經刑事庭裁定移送
    前來，依法免納裁判費，附此敘明。至原告擴張聲明之部分
    與非屬附帶民事部分，依職權確定訴訟費用為1,000元（第
    一審裁判費），其中兩造各負擔二分之一。
中　　華　　民　　國　　111 　年　　5 　　月　　2 　　日
                  士林簡易庭  法  官  楊峻宇
以上為正本係照原本作成。
如不服本判決，應於判決送達後20日內向本庭提出上訴狀。（須
按他造當事人之人數附繕本）。 
中　　華　　民　　國　　111 　年　　5 　　月　　2 　　日
                              書記官  蘇彥宇  
附表
-----
折舊時間           金額
第1年折舊值        4,450×0.536×(6/12)=1,193
第1年折舊後價值    4,450-1,193=3,257